台灣高等法院台中分院刑事判決　　　　96年度上易字第1190號
上　訴　人　台灣彰化地方法院檢察署檢察官
上　訴　人
即　被　告　丁○○
選任辯護人　楊振芳律師
上列上訴人因被告妨害自由等案件，不服台灣彰化地方法院95年
度易字第1189號中華民國96年5月8日第一審判決（起訴案號：台
灣彰化地方法院檢察署95年度偵字第5659號），提起上訴，本院
判決如下：
    主  文
原判決撤銷。
丁○○犯恐嚇危害安全罪，處拘役伍拾日，減為拘役貳拾伍日，
如易科罰金，以銀元佰元即新台幣玖佰元折算壹日；又犯毀損
罪，處拘役貳拾日，減為拘役拾日，如易科罰金，以銀元佰元
即新台幣玖佰元折算壹日。應執行拘役參拾日，如易科罰金，以
銀元佰元即新台幣玖佰元折算壹日。
    事  實
一、丁○○與乙○○係鄰居，素有嫌隙，詎丁○○於民國95年3
    月26日15時30分許，行經彰化縣溪湖鎮○○○街27號乙○○
    住處前，因故與乙○○發生口角爭執，竟基於恐嚇之犯意，
    向乙○○恫嚇稱：「別出門，否則就開車撞你」等語，以此
    加害乙○○生命、身體之事，致使乙○○心生畏懼，而危害
    於安全。丁○○另基於毀損之犯意，用腳踹乙○○之姐甲○○所有而停放於該處之車牌號碼ＴＤＴ－649號機車，致使
    倒地，而損壞該機車左側車身外殼，足以生損害於甲○○。
二、案經乙○○訴請彰化縣警察局溪湖分局報請台灣彰化地方法
    院檢察署檢察官，暨甲○○訴請台灣彰化地方法院檢察署檢
    察官偵查後，聲請以簡易判決處刑，台灣彰化地方法院改依
    通常程序審理。
    理    由
一、認定犯罪事實所憑之證據及理由：
(一)、上訴人即被告丁○○（下稱被告）承認以腳踹被害人甲○○
    之機車倒地，但不知有否造成機車損害。查甲○○之機車左
    側外殼，確有破裂，有照片可憑。是被告毀損機車外殼之事
    實可以認定。另依照片顯示，機車後視鏡並無損壞情形，原
    審法院認機車後視鏡亦有損壞，尚屬無據。
(二)、被告否認有何恐嚇之行為，辯稱：當天其只有對乙○○說「
    有種你出來看看」，乙○○也對其稱「有種你進來看看」，
    之後二人互罵，其並未講「別出門，否則就開車撞你」等恐
    嚇言語云云。惟查：被告上開恐嚇犯行，業據證人即被害人
    乙○○於原審法院以證人身分接受詰問，具結證述：被告罵
    伊三字經，叫囂說伊有種就出去，要開車撞死伊，但伊沒有
    出去，伊怎麼敢出去，被告對伊恐嚇，並要衝進來，被告家
    人有拉住他，可能因伊不出去，所以被告就用腳踹機車，伊
    有看到等語明確。此外，並有被告在證人乙○○住家門前叫
    囂、腳踹機車及機車損壞之照片共十一幀、車號查詢輕型機
    車車籍在卷足憑，亦與證人乙○○前揭證述情節吻合，堪認
    證人乙○○所證並非虛構誣陷之詞，而可採信，被告前揭所
    辯，顯係事後卸責之詞，不足為採。至證人施漢忠、林坤宗
    均於原審法院結證稱：沒有聽清楚被告當時罵什麼話等語，
    則伊等證言自不足為有利於被告之認定。
(三)、本案事證明確，被告上開恐嚇、毀損之犯行，堪以認定，應
    依法論科。
二、新舊法比較部分：
    按刑法業於95年7月1日施行。修正後刑法第2條第1項規定，
    改採「從舊從輕」原則，而此規定僅係規範行為後法律變更
    所生新舊法律比較適用之準據法，並非實體刑罰法律，自不
    生行為後法律變更之比較適用問題，應逕行適用新法第2條
    第1項之規定，為「從舊從輕」之比較。
(一)、修正後刑法第33條第5款規定「罰金：新台幣一千元以上，
    以百元計算之。」，與修正前同條款規定「罰金：一元以上
    。」不同。經比較新舊法結果，新法並無對被告較為有利之
    情形，應適用修正前規定，決定其罰金部分之法定刑。
(二)、關於易科罰金之問題，被告行為時，依修正前刑法第41條第
    1項前段、罰金罰鍰提高標準條例第2條（現已刪除）之規定
    ，有期徒刑、拘役易科罰金之折算標準，原以銀元一百元以
    上三百元以下折算一日，即新台幣三百元以上九百元以下折
    算一日。修正後刑法第41條第1項前段修正後，則規定為以
    新台幣一千元、二千元或三千元折算一日，經比較新舊法，
    以被告行為時關於易科罰金之規定，較有利於被告。
三、論罪科刑部分：
    核被告所為，係犯刑法第305條之恐嚇罪及第354條之毀損罪
    。被告所犯上開二罪間，犯意各別，罪名不同，應予分論併
    罰。本件犯罪時間在96年4月24日之前，應依中華民國九十
    六年罪犯減刑條例減刑。原審法院未及依上開減刑條例減刑
    ，即有未洽。另並無證據證明甲○○機車後視鏡有損壞情形
    ，原審判決認亦有損壞，認事未洽。又刑法施行法第1條之1
    第1項規定：中華民國94年1月7日刑法修正施行後，刑法分
    則編所定罰金之貨幣單位為新幣。同法第2項規定：94年1月
    7日刑法修正施行後，就其所定數額提高為三十倍。但72年6
    月26日至94年1月7日新增或修正之條文，就其所定數額提高
    為三倍。揆其立法說明，該條文第2項係考量新修正之刑法
    施行後，不再適用現行法規所定貨幣單位折算新台幣條例，
    為使罰金數額趨於一致，避免衍生新舊法比較適用問題，以
    緩和實務適用法律之衝擊之前提下，規定第2項如上。顯見
    刑法施行法第1條之1第2項增訂後，刑法條文定有罰金者，
    自無再適用罰金罰鍰提高標準條例第1條提高倍數之餘地。
    原判決據上論結欄未援引修正後刑法施行法第1條之1第2項
    規定，而係援引罰金罰鍰提高標準條例第1條前段規定，資
    為罰金提高倍數之依據，按諸前揭說明，其適用法則即有未
    當。被告上訴否認犯罪，雖無理由，但原審判決既有上開瑕
    疵，應由本院將原審判決撤銷改判。爰審酌被告之犯罪動機
    、目的、手段，所受損害之程度不大，及犯後態度等一切情
    狀，因認公訴人就上開二罪各具體求處有期徒刑五月、拘役
    五十日顯屬過重，分別量處如主文所示之刑，並依依中華民
    國九十六罪犯減刑條例減刑，並定其應執行刑，並諭知易科
    罰金之折算標準。
據上論斷，應依刑事訴訟法第369條第1項前段、第364條、第299
條第1項前段，刑法第2條第1項前段、第305條、第354條、（修
正前）第41條第1項前段、第51條第6款，修正前罰金罰鍰提高標
準條例第2條，刑法施行法第1條之1第2項，中華民國九十六年罪
犯減刑條例第2條第1項第3款、第3條第1項第15款、第7條、第10
條第1項，判決如主文。
本案經檢察官丙○○到庭執行職務。
中　　華　　民　　國　　96　　年　　8　　月　　29 　　日
            刑事第九庭    審判長法　官　陳　筱　珮
                                法　官  康  應  龍
                                法　官  趙  春  碧
上列正本證明與原本無異。
不得上訴。
                                書記官　胡  美  娟
中　　華　　民　　國　　96　　年　　8 　　月　　30　　日
附錄本判決論罪科刑法條：
刑法第305條
以加害生命、身體、自由、名譽、財產之事，恐嚇他人致生危害
於安全者，處二年以下有期徒刑、拘役或三百元以下罰金。
刑法第354條：
毀棄、損壞前二條以外之他人之物或致令不堪用，足以生損害於
公眾或他人者，處二年以下有期徒刑、拘役或五百元以下罰金。
